臺灣臺南地方法院刑事判決　　　　　　　96年度訴字第1131號
公　訴　人　臺灣臺南地方法院檢察署檢察官
被　　　告　乙○○
　　　　　　　　　　現羈押於臺灣臺南看守所
指定辯護人　公設辯護人甲○○
上列被告因強盜案件，經檢察官提起公訴 （96年度偵字第12664號
），本院判決如下：
    主  文
乙○○意圖為自己不法之所有，攜帶兇器，以脅迫至使不能抗拒
，而取他人之物，處有期徒刑參年捌月，扣案小武士刀壹把沒收
。又預備意圖為自己不法之所有，以脅迫至使不能抗拒，而取他
人之物，處有期徒刑參月，扣案菜刀壹把沒收。應執行有期徒刑
參年玖月，扣案菜刀壹把沒收。
    事  實
一、乙○○意圖為自己不法之所有，攜帶其所有客觀上具有危險
    性、足供兇器使用之不鏽鋼製小武士刀1把，於民國（下同
    ）96年8月15日凌晨4時43分許，騎乘車牌號碼H5U－595號重
    型機車，至臺南縣新市鄉○○路205號旁之「葉子菁檳榔攤
    」，進入該檳榔攤內，手持上開小武士刀，指向店員丁○○
    ，喝令丁○○將財物交出，以此脅迫方法至使丁○○無法抗
    拒，再由乙○○自抽屜內強取現金新臺幣（下同）4,300元
    ，得手後，隨即騎車逃逸。
二、又乙○○於96年8月17日凌晨1時30分許，騎乘上開車牌號碼
    H5U－595號重型機車，攜帶上開小武士刀1把，在臺南縣永
    康市○○○路與正南五街口等候，欲待無客人時，預備以上
    開小武士刀脅迫中正南路699號「STO P超商」內之店員，至
    使其不能抗拒而強取財物，嗣經巡邏員警於同日凌晨3時10
    分許，發覺乙○○騎乘以膠帶粘貼車牌之機車，上前盤查，
    乙○○見狀遂加速逃逸，經警於同日凌晨3時35分許，追至
    臺南縣永康市三民里豐化橋鹽水溪堤岸旁，當場逮獲，並扣
    得小武士刀1把、毛線手套1副及膠帶1捲等物。嗣乙○○於
    有偵查犯罪權限之員警尚不知悉其犯下上揭96年8月15日之
    強盜犯行前，主動於員警偵訊時表明係前開強盜案件之行為
    人而自首，並坦承犯行，進而接受裁判。
三、案經臺南縣警察局永康分局報告臺灣臺南地方法院檢察署檢
    察官偵查起訴。
    理  由
壹、程序部分：按被告以外之人於審判外之陳述，經當事人於審
    判程序同意作為證據，法院審酌該言詞陳述或書面陳述作成
    時之情況，認為適當者，亦得為證據，刑事訴訟法第159條
    之5第1項定有明文。查被告於本院審理時對證人丁○○及戊
    ○○於警詢時所為筆錄之證據能力均不爭執，且本院依卷內
    資料審酌該警詢筆錄作成時之情況，亦認為並未有何違背法
    律或其他相關規定之情事，而應認為適當，是依刑事訴訟法
    第159條之5第1項之規定，上開證人等於警詢所作之筆錄，
    為傳聞法則之例外而具有證據能力，本院自得引為判決參考
    之依據，先予敘明。
貳、實體部分：
一、上開犯罪事實，業據被告乙○○於警詢、偵查及本院審理時
   坦承不諱，核與證人丁○○及戊○○於警詢時陳述之情節相
   符，並有照片16張附卷及小武士刀1把、毛線手套1副、膠帶1
   捲扣案可稽。是被告前揭自白核與事實相符，本件事證明確
   ，被告犯行足可認定，應依法論科。
二、查扣案之小武士刀客觀上足以對人之生命、身體、安全構成
    威脅，自應認為可作兇器使用。再被告持身上預藏之小武士
    刀指抵令被害人交出財物，客觀上顯已致令他人因顧及自身
    生命安危，不敢輕易與之抵抗，主觀上被害人亦感到害怕驚
    懼，自由決定意志受有明顯侵害，被告所為已達於致令他人
    不能抗拒之脅迫程度，殆屬無疑。是核被告持客觀上足對人
    之生命、身體、安全構成威脅，具有危險性可為兇器使用之
    上開小武士刀，於96年8月15日實施本件強盜犯行，有刑法
    第321條第1項第3款情形，所為係觸犯刑法第330條第1項之
    攜帶兇器加重強盜罪。另被告於96年8月17日攜帶上開小武
    士刀於店外伺機等候，尚未著手實施強盜犯行，其所為係犯
    刑法第328條第5項之預備強盜罪。被告於96年8月15日強盜
    之際，雖以持小武士刀指抵被害人之舉動，恫嚇被害人，而
    實施本件強盜犯行，惟此應包括在強盜罪之脅迫行為內，不
    另成立恐嚇危害安全罪，最高法院24年上字第4407號判例意
    旨可供參照。被告所為上開2罪間，其犯意各別，應予分論
    併罰。被告係在96年8月15日之攜帶凶器加重強盜犯行尚未
    被有偵查犯罪職務之機關或公務員發覺前，即主動向員警自
    首坦承犯行並進而接受裁判，有警訊筆錄在卷可按，其所為
    業已符合自首要件，此部分犯行爰依刑法第62條前段規定予
    以減輕其刑。爰審酌被告因失業致經濟拮据，因缺錢使用，
    乃以持刀脅迫之手段，強盜他人財物，侵害他人之財產權，
    並對丁○○之生命身體安全造成威脅；惟其強盜所得財物僅
    4,300元，所生損害尚非鉅額；以及被告於犯後坦承犯行，
    態度良好等一切情狀，各量處如主文所示之刑，並定其應執
    行刑，以資懲儆。辯護意旨雖以被告犯罪後始終坦承犯行，
    態度良好，尚知悔悟，且並未傷害被害人丁○○，其因失業
    經濟困難，迫於無奈致罹重典為由，聲請適用刑法第59條之
    規定酌減其刑云云。惟按刑法第59條規定犯罪情狀可憫恕者
    ，得酌量減輕其刑，固為法院依法得自由裁量之事項，然非
    漫無限制，必須犯罪另有特殊之原因與環境，在客觀上足以
    引起一般同情，認為即予宣告法定低度刑期尤嫌過重者，始
    有其適用。是為此項裁量減刑時，必須就被告全部犯罪情狀
    予以審酌在客觀上是否有足以引起社會上一般人之同情，而
    可憫恕之情形，始用適用前開規定之餘地。被告雖因失業而
    致經濟困難，然其年輕力壯卻不思積極尋找工作，率爾持刀
    行搶，且其甫於96年8月16日因犯搶奪罪經本院判處有期徒
    刑6月緩刑2年，有其前案紀錄表在卷可稽，即再犯本件強盜
    犯行，尚難認其行為已該當於刑法第59條所示之情形，而得
    酌減其刑。另扣案之小武士刀1把係被告所有，持以犯本件
    強盜所用之物，業據被告供陳在卷，應依刑法第38條第1項
    第2款之規定宣告沒收；至扣案毛線手套1副及膠帶1捲並非
    專供被告犯本件強盜所用之物，與本案無直接關連性，自無
    須宣告沒收，併予敘明。
據上論結，應依刑事訴訟法第299條第1項前段，刑法第330條第1
項、第328條第5項、第62條、第51條第5款、第38條第1項第2款
，判決如主文。
本案經檢察官丙○○到庭執行職務。
中　　華　　民　　國　　96　　年　　12　　月　　7　　日
　　　　　　　　　刑事第七庭  審判長  法　官　陳振謙
                                      法  官  卓穎毓
                                      法  官  高如宜
以上正本證明與原本無異。
如不服本判決應於收受本判後10日內向本院提出上訴書狀，並應
敘述具體理由。如未敘述上訴理由者，應於上訴期間屆滿後20日
內向本院補提理由書狀（均須按他造當事人之人數附繕本）「切
勿逕送上級法院」。
　　　　　　　　　　　　　　　　      書記官　陳姿利
中　　華　　民　　國　　96　　年　　12　　月　　10　　日
附錄本案論罪科刑法條全文：
中華民國刑法第328條
意圖為自己或第三人不法之所有，以強暴、脅迫、藥劑、催眠術
或他法，至使不能抗拒，而取他人之物或使其交付者，為強盜罪
，處5年以上有期徒刑。
以前項方法得財產上不法之利益或使第三人得之者，亦同。
犯強盜罪因而致人於死者，處死刑、無期徒刑或10年以上有期徒
刑；致重傷者，處無期徒刑或7年以上有期徒刑。
第 1 項及第 2 項之未遂犯罰之。
預備犯強盜罪者，處1年以下有期徒刑、拘役或3千元以下罰金。
中華民國刑法第330條
犯強盜罪而有第321條第1項各款情形之一者，處7年以上有期徒
刑。
前項之未遂犯罰之。
